臺灣高雄地方法院刑事判決　　　　　　　　　　　　　九十二年度訴字第三六號
　　公　訴　人　台灣高雄地方法院檢察署檢察官
　　被　　　告　丁○○
　　指定辯護人　本院公設辯護人　庚○○
　　被　　　告　丙○○
右列被告等因違反毒品危害防制條例案件，經檢察官提起公訴（九十一年度偵字第五
二六四號），本院判決如左：
    主  文
丁○○連續販賣第一級毒品，累犯，處有期徒刑玖年，褫奪公權參年，扣案如附表編
號二至四所示之物，沒收銷燬之，販賣所得新台幣壹拾萬元沒收，如全部或一部不能
沒收時，以其財產抵償之；又幫助施用第一級毒品，累犯，處有期徒刑肆月；又持有
第二級毒品，累犯，處有期徒刑拾月，扣案如附表編號五所示之物沒收銷燬之。應執
行有期徒刑拾年，褫奪公權參年。扣案如附表編號二至五所示之物，沒收銷燬之，販
賣所得新台幣壹拾萬元沒收，如全部或一部不能沒收時，以其財產抵償之。
丙○○轉讓第一級毒品，處有期徒刑壹年貳月。
    事  實
一、丁○○前於民國八十六年間，因違反槍砲彈藥刀械管制條例案件，經台灣屏東地
    方法院判決處有期徒刑三年，經上訴於台灣高等法院高雄分院後，撤回上訴確定
    ，於八十九年七月一日執行完畢。詎其仍不知悔改，明知海洛因為毒品危害防制
    條例第二條第二項第一款所列之第一級毒品，不得非法持有、施用、轉讓或販賣
    竟然：(一)、為圖牟利，竟基於販賣第一級毒品海洛因之概括犯意，自九十年七月
    間之某日起，至九十一年年初之半年間為止，不定期在其位於高雄市○○○路一
    二六七巷五號住家附近，先後約二十至三十次，以每次新台幣（下同）一千至二
    千或三千至五千元不等之價格，販賣海洛因予戊○○，前後共計得款十萬元。(二)
    、又丁○○因與丙○○為舊識，於九十一年二月二十五日中午十二時許，到丙○○位於高雄市○○○路一二三五號住處時，適見於陳某住處試圖戒絕海洛因毒癮
    之友人甲○○之毒癮發作，便告知陳某自己有管道得代為購得海洛因，經與丙○○研議之後，為圖以較低之單價購入海洛因供己施用，二人合議共同出資購買海
    洛因，丁○○並基於幫助他人施用第一級毒品海洛因之犯意，同意出面向不詳姓
    名、年籍之人購得海洛因，丙○○隨即交付一萬元予丁○○，丁○○購得海洛因
    之後，便於同日下午二時許，將所購得之海洛因中約一錢交予丙○○（經丙○○
    自行施用及轉讓與甲○○之後，驗餘淨重一點八六公克），幫助丙○○施用海洛
    因。(三)、另其明知甲基安非他命為第二級毒品，不得非法持有之，竟於九十年十
    二月間某日起，以不詳原因取得甲基安非他命一包（驗後毛重七十六點七公克）
    後，非法持有之。嗣因警方據報得知高雄市○○○路一二六七巷五號有嫌疑人販
    賣毒品，於九十一年二月二十五日下午六時許持搜索票前往該址搜索，在丁○○
    房間扣得如附表編號一所示海洛因二包；附表編號二至四所示丁○○販買毒品所
    用之分裝杓、電子秤與夾鏈袋；附表編號五所示之甲基安非他命一包。
二、丙○○為甲○○之朋友，明知海洛因為第一級毒品，不得非法轉讓，見甲○○毒
    癮發作痛苦難耐，竟基於轉讓第一級毒品海洛因之犯意，於九十一年二月二十五
    日下午三時許，在其位於高雄市○○○路一二三五號住處，將其於同日下午二時
    許與丁○○合資購得之海洛因無償轉讓少許予甲○○供其施用，嗣於九十一年二
    月二十五日下午六時許，丁○○因涉嫌販賣海洛因為警查獲後，帶同警方至前址
    查獲丙○○與甲○○，並扣得附表編號六所示之海洛因一包（係丙○○與丁○○
    處合資購得，自行施用及轉讓與甲○○施用後剩餘，驗餘淨重一點八六公克）及
    附表編號七至十所示注射針筒四支、吸管一支、夾鏈袋七十個及吸食器一個。
三、案經高雄市政府警察局鼓山分局報告台灣高雄地方法院檢察署檢察官偵查起訴。
    理  由
甲、認定事實部分：
壹、被告丁○○被訴販賣第一級毒品海洛因與證人戊○○部分：
一、訊據被告丁○○矢口否認有販賣海洛因予戊○○之犯行，辯稱：扣案之安非他命
    及電子秤均是戊○○向我借三萬元時質押在我這裡的，是因為我向警方供稱扣案
    之安非他命是戊○○所有，戊○○才會心生不滿，其證詞並不足採云云。然查：
(一)、被告丁○○確實於前揭時、地販賣海洛因予證人戊○○之事實，業據證人戊○○
    先後於偵查、本院調查及審理中結證屬實。被告丁○○雖為前開辯解，然而：(1)
    員警係因接獲線報指稱高雄市○○○路一二六七巷五號有毒品交易而向本院聲請
    搜索票至現場執行搜索時，始知該址為被告丁○○及其父母居住，同時在被告丁○○房間抽屜內查獲附表編號一至五所示物品，嗣後檢察官依據被告丁○○所供
    述「戊○○」之姓名傳訊證人戊○○到庭而為前開證述之事實，業據證人即負責
    執行本件搜索任務之員警乙○○於本院調查中證述屬實（見本院九十二年五月一
    日筆錄），是就該等扣案物之存放外觀而言，被告丁○○並未特別就其所稱屬戊○○所有之物另為保管，是其所稱扣案電子秤及甲基安非他命係證人戊○○寄放
    之詞是否足採，顯非無疑。(2)再扣案甲基安非他命為第二級毒品，係政府嚴格取
    締而禁止非法持有及販賣之物，被告丁○○當知自己若同意證人戊○○以該物為
    質而持有甲基安非他命涉有刑事責任，加以其亦自承並無施用甲基安非他命之習
    慣，是其亦可預見若證人戊○○屆期未清償該三萬元，自己若欲將該等毒品變賣
    取償將涉有刑事責任，其有無可能甘冒債務未能獲償或重罪之風險而允許證人戊○○以扣案甲基安非他命抵償，亦非無疑。(3)又該等甲基安非他命之純度、重量
    如何未經鑑定，被告丁○○如何得知扣案之甲基安非他命足以為三萬元債務之擔
    保？(4)此外，若扣案甲基安非他命及電子秤果係證人戊○○因經濟窘困而向被告
    丁○○借貸三萬元時所質押，則以證人蔡某當時所擁有該等安非他命之價值，其
    又何須以扣案之甲基安非他命為質向他人借款？綜上，被告丁○○辯稱因其供出
    證人戊○○持有扣案甲基安非他命之事實以致證人蔡某心生怨恨而誣指其販賣海
    洛因之詞，顯與常情相違背而不足採。
(二)、再被告丁○○辯稱貸款三萬元予證人戊○○之詞，非但為證人戊○○否認，經調
    閱被告丁○○於高雄內惟郵局帳號0000000之二號存款帳戶於九十年十月
    至九十一年二月間之往來明細，該帳戶於九十年十二月間有二筆金額各一萬元之
    提款，雖有該局回函所附客戶歷史交易清單可憑，然此與被告丁○○所稱貸予證
    人戊○○之三萬元數額顯然有間，又其嗣後辯稱以提款機領得一萬元再加上自己
    身上現金二萬元借予證人戊○○亦乏實據，再審諸證人戊○○與被告丁○○僅因
    施用毒品認識，蔡某既非被告丁○○之至親，二人亦無深厚之情誼，且被告丁○○亦自承當時自己無業，隨其父親作拆裝鐵皮屋之工作，其父親僅支付生活費給
    伊等情（見九十三年六月二十九日筆錄第二十三頁），是被告丁○○當時應無動
    機及能力無端貸款三萬元予證人戊○○，其辯稱自己有貸款三萬元予證人戊○○
    ，蔡某始以扣案安非他命為質之詞並不足採。反之，被告丁○○並未否認證人戊○○曾提供名牌皮包及拖鞋為質擔保債務之清償，其並無法解釋證人戊○○與其
    之間究竟有何債務需以前開物品為擔保，已如前述，足見證人戊○○證稱因向被
    告購買毒品實無足夠現金，遂以名牌拖鞋及皮包抵償五千餘元債務之情並非無據
    ，又扣案之甲基安非他命並非證人戊○○寄放，業如前述，是被告丁○○指稱因
    其供出證人戊○○持有該等安非他命之事實，以致證人戊○○挾怨報復而指稱其
    販買海洛因之詞亦無實據。再核證人戊○○下列供述：(1)於偵查中所稱：「九十
    年九月初起我向丁○○買海洛因，我用量多，吸至最後我連皮包等物均拿去向丁○○質押。（何時起向丁○○購買海洛因？）九十年九月初買海洛因，至九十年
    十二月左右，共買約二十至三十次左右，（如何買？）我打他手機或至他住處巷
    口叫（他），他就拿出賣我，我每次以三千至五千元買海洛因」之語（見偵查卷
    六十五頁以下）；(2)在本院調查時證稱：「（與被告丁○○有無金錢往來？
)...... 是朋友介紹我向他買海洛因，因為帶的錢不夠所以欠他五、六千元，後
    來就去戒治，尚未清償，我以一雙名牌涼鞋、一個名牌皮包來抵償。（何時向他
    購買？）九十年九月間到九十年十二月底，我大約向他購買二十次以上」、「（
    如何交易？）我打電話給他，告訴他要買多少，我會說要向他借多少錢，實際上
    是要買多少毒品的暗語，他就會到九如四路的巷口碰面，我先把錢拿給他，他清
    點無誤後就把毒品給我」等語（見本院九十二年六月五日筆錄）；(3)在本院審理
    時所稱：「我因為施用毒品，要向同村的『玉生』要毒品施用，他也缺毒品，所
    以一起出資向被告丁○○購買毒品，一開始是『玉生』出面去買的，我跟他一起
    去，『玉生』約在被告丁○○家後面廟的對面一家西藥房交易我在旁邊等，後來
    我自己向被告丁○○購買。（你如何與被告交易毒品？）打被告丁○○的行動電
    話，他問我要買多少，我們約在他家巷子口馬路邊，有時約在他家後面的廟。（
    向他購買毒品之期間為何？）我向他購買毒品沒有很久，前後大約幾個月，若有
    前債未清，我就再向別人買。（你之前陳述向被告丁○○購買毒品時間是否記得
    ？）大約半年，（自何時開始？）大約九十年七、八月開始至九十一年初。（一
    次購買金額？）有時購買三、五千元，也有一、二千元，有時一天買好幾次，加
    起來超過一萬元，我沒有一次買超過一萬元。（一個月花多少錢買毒品？）最初
    一個月花一、二十萬元，但當時不是向被告丁○○購買，後來因為施用毒品經濟
    狀況欠佳才向被告丁○○購買毒品，當時約二天向被告購買一次，每次買二、三
    千元海洛因。（為何前次在本院調查中表示你每次向被告丁○○購買三千到一、
    二萬元的毒品？）我的意思是說一整天購買總和有一萬多元。（前後向被告丁○○購買毒品總金額？）大約十萬元。（總共向被告丁○○買過幾次？）大約二、
    三十次。」等語（見本院九十三年八月二十四日筆錄第六頁以下），對於自己向
    被告購買海洛因之期間、方式、次數及交易方式等細節，未有重大出入，而無明
    顯重大之瑕疵可指。又證人戊○○因向被告丁○○購買毒品之期間先後達半年之
    久，且其在偵查（九十一年九月）及本院（九十二年六月、九十三年八月）中接
    受訊問時，距離其第一次與被告交易毒品之時間（九十年七、八月）至少有一年
    之久，加以其向被告購買毒品之次數多達二十餘次，而每次購買毒品之數量、頻
    率、價格未必一致，自難期待其確實記得每次交易之時間，是其雖未能逐一說明
    向被告丁○○購買毒品之具體時間，亦不影響被告丁○○確實於前開期間連續二
    十餘次販賣海洛因予伊之事實。再參以本件並非證人戊○○主動為檢舉，亦無證
    據證明有何挾怨報復或他人唆使誣指之情事，自應認證人戊○○所為前開證述為
    可採。
(三)、又扣案如附表編號二至四所示分裝杓、電子磅秤及夾鏈袋送驗結果，均含有海洛
    因殘渣之事實，有附表編號二編號二至四所示高雄醫學大學附設中和紀念醫院檢
    驗報告三紙可資為證。
(四)、再者，販賣第一級毒品者，處死刑或無期徒刑；處無期徒刑者，得併科新臺幣一
    千萬元以下罰金。毒品危害防制條例第四條第一項定有明文。被告丁○○就販入
    之價格未加交待，甚且完全否認販賣海洛因之犯行，致本院無從得知被告丁○○
    購入海洛因之確實價格，進而與販出之價格比較被告丁○○究竟獲得多少利益，
    然販賣毒品係屬違法行為，非可公然為之，不論是瓶裝或紙包之毒品，均可任意
    分裝增減其重量，而每次販賣之價格，亦隨雙方關係之深淺、雙方之資力、需求
    之程度等因素，機動的調整，致販賣之利得，除被告坦承犯行，或價量俱臻明確
    外，委難查得實情，但除有具體證據，足以認定係以同一價格轉售，確未牟利外
    ，因第一級毒品海洛因為物稀價昂，且為政府嚴格取締之犯罪，苟無利得，豈有
    人願甘冒重刑，而以原價買賣安非他命之理，故被告丁○○販入第一級毒品海洛
    因之價格必較販出之價格低廉，而從中賺取差價牟利之營利意圖甚明。
(五)、綜上所述，足見被告丁○○所辯，顯係卸責之詞，不足採信。本件事證明確，被
    告丁○○販賣第一級毒品海洛因予證人戊○○之犯行，堪以認定。
貳、被告丁○○被訴販賣第一級毒品海洛因予丙○○部分：（已變更起訴法條為幫助
    施用第一級毒品罪，理由詳如後述）
一、訊據被告丁○○固未否認於九十一年二月二十五日中午十二時許，到丙○○位於
    高雄市○○○路一二三五號住處之事實，惟堅決否認有販賣海洛因予丙○○之事
    實，辯稱：為警查獲日下午到丙○○家裡是要向丙○○購買附表編號一所示海洛
    因，自己並沒有販賣海洛因給丙○○等語。
二、按基於營利之意圖交付安非他命，收取對價之行為，為販賣。如先持有後，未具
    營利意圖而授受安非他命，為轉讓。若因他人別無管道購買安非他命施用，而事
    先約定由其幫助出面代購或合買安非他命，並分攤價金分受安非他命，則為幫助
    施用。
三、經查：
(一)、扣案如附表編號六所示白色粉末一包，經送法務部調查局檢驗證實為海洛因，有
    附表編號六所示之鑑定通知書可憑。證人丙○○於警詢及九十一年四月十一日偵
    查中雖均表示前開海洛因係向被告丁○○「購買」，然審諸其於警詢中稱：「我
    今日被警方查獲所持有之海洛因（附表編號六所示）是丁○○於九十一年二月二
    十五日十二時許到我家，我以新台幣一萬元向其購買的，丁○○收錢之後同日十
    四時許才把一包毒品海洛因拿到我家交給我，當時在場的有甲○○可以證明」等
    語（詳見警卷第四頁背面）；於偵查中則表示向被告丁○○購買海洛因，且將其
    中一部份轉讓與證人甲○○，並稱向丁○○購買海洛因之一萬元中甲○○出資二
    千元，周某可以作證，因甲○○負責交付該一萬元與丁○○等語（見偵查卷第四
    十三頁背面），然其前開所言，雖足證其所持有之海洛因係取自被告丁○○，然
    其並未具體說明被告丁○○為何交付前開毒品，進而無從認定被告丁○○收取之
    款項究係販賣海洛因之對價、幫助購買海洛因之款項或基於其他原因而取得前開
    款項。
(二)、再者，證人甲○○嗣後於本院審理中證稱：「（是否認識被告丁○○？）應該認
    識，但是沒有向他買過毒品，也沒有聽說過他有在賣．．．．．．（有無向被告
    丁○○買過毒品？）無。（被告丙○○有無跟你說被告丁○○有在販賣毒品？）
    我清醒後，被告丙○○說被告丁○○他朋友那邊有毒品，是被告丁○○幫被告丙○○去買的，但實際過程我不清楚。（被告丙○○毒品來源？）只是查獲當天聽
    被告丙○○說我施用的毒品是向被告丁○○拿的。（案發當天有無看到被告丁○○到被告丙○○家中？）案發前一天有看到，當天沒有看到，他去做什麼我不清
    楚，只知道是去找被告丙○○。（被告丙○○當天有無告訴你被告丁○○會去他
    家？）事後有說，他問我說被告丁○○有到他家是否知情，我說不知道，就問被
    告丙○○說海洛因哪裡來，被告丙○○就說被告丁○○告訴他朋友那邊有海洛因
    ，所以被告丁○○就幫被告丙○○去買回來。（當天被告丁○○與被告丙○○在
    被告丙○○住處的談話是否知情？）不知道。（被告丙○○有無表示為何取得三
    千元？）他說他有告訴我被告丁○○朋友那裡有毒品，他少三千元，他叫我拿出
    來，我不記得有無拿給他，但是我父親會去那裡看我，我父親後來有說我當天早
    上有向他拿五千元，後來算我確實少了三千元等語（見本院九十三年一月六日筆
    錄）。就證人甲○○前開證詞雖得以證明案發之日被告丙○○購得海洛因之後曾
    經告訴甲○○毒品係丁○○代為取得，然不足以證明被告丙○○於警詢及偵查中
    所稱向丁○○「購買」海洛因之事實。
(三)、又對照於證人即被告丙○○於本院審理中證稱：「（被告丁○○當天為何去找你
    ？）因為他毒癮發作，問證人甲○○有無毒品可以施用，我說我們也要買，所以
    一起幫我們買。（被告丁○○為何幫你們買？）證人甲○○說他跟我們一起買，
    量比較大，比較便宜。」等語，益足證被告陳三於警詢及偵查中所稱向被告丁○○「購買」一詞非謂被告丁○○代丙○○購買海洛因有何獲利可言。而被告丁○○為警查獲後所採尿液送驗結果呈嗎啡陽性反應，亦有高雄市立凱旋醫院九十一
    年三月十五日編號高市凱醫檢字第三八五號煙毒尿液檢驗成績書附卷足參，顯見
    被告丁○○確有施用海洛因，證人即被告丙○○指稱被告丁○○因毒癮發作而邀
    其一同向他人購買海洛因之事實並非無據。
(四)、按販賣毒品係以意圖營利為其要件，否則即無販賣可言，惟被告有無營利意圖，
    仍應有其他積極證據以資證明，尚不得以推測或擬制方法逕予推定，本件證人甲○○及丙○○既表示因案發之日被告丁○○欲購買海洛因，所以才請董某順便代
    購，是被告丁○○空言否認幫被告丙○○購買海洛因，固不足採，然乏積極證據
    足以證明被告丁○○就此有何營利之意圖，而丙○○陳稱案發之日其所購得海洛
    因不到一錢之詞，亦無實據，且無從以之證明係因被告丁○○從中牟取利益以致
    購得海洛因數量較往常為少，既無積極證據足資證明被告丁○○代為購買海洛因
    時有何獲益，自難認其所為係該當於販賣海洛因之要件。綜上，被告丁○○既未
    就其於案發之日代丙○○購買海洛因之所為獲取利益，是其所為係幫助丙○○施
    用海洛因之幫助施用行為，應堪認定。
參、被告丁○○被訴意圖販賣而持有第二級毒品甲基安非他命部分（已變更起訴法條
    為持有第二級毒品，理由詳如後述）：
一、訊據被告丁○○固未否認為警查獲之時持有附表編號五所示甲基安非他命之事實
    ，然堅決否認基於販賣之意圖而持有該等毒品，辯稱：扣案之甲基安非他命及電
    子秤均為戊○○所有，蔡某因欠伊三萬餘元無法清償，故以前開物品為質等語。
二、經查：被告丁○○為警查獲之時所扣得如附表編號五所示之透明晶體，經送高雄
    醫學大學附設中和紀念醫院檢驗，證實為第二級毒品甲基安非他命之事實，有附
    表編號五所示之檢驗報告可憑，足見被告丁○○關於其持有甲基安非他命之自白
    與事實相符，堪予採信。至其辯稱該甲基安非他命為戊○○質押一詞，並不足採
    ，業如前述（見理由甲、壹、一、(一)項）。此外，其雖然對於扣案甲基安非他命
    之來源拒絕為陳述，然此均無礙於其持有該等甲基安非他命事實之認定，是被告
    丁○○持有甲基安非他命之犯行亦堪認定。
三、公訴意旨雖認被告丁○○係基於販賣之意圖而持有扣案甲基安非他命，然公訴人
    認被告丁○○具販賣甲基安非他命之意圖，無非係以扣案之分裝杓、電子秤及夾
    鏈袋等物，為其論斷之依據，惟查：被告丁○○為警查獲之時所扣得其餘如附表
    編號二至四所示之分裝杓、電子秤及夾鏈袋送驗結果，均未含有甲基安非他命殘
    餘之事實，有附表編號二至四所示檢驗報告可資為證，是難認該等物品與甲基安
    非他命之販賣有何關聯，再者，被告為警查獲時，並無施用甲基安非他命習慣之
    情固為被告所自承，並有高雄市立凱旋醫院九十一年三月十五日編號高市凱醫檢
    字第三八五號煙毒尿液檢驗成績書可參，然此一事實充其量得以說明被告丁○○
    非為自己施用之目的而持有扣案之甲基安非他命，但不得以此即推論被告丁○○
    係為販賣之目的而持有該等甲基安非他命，既無積極證據證明被告丁○○係基於
    販賣之意圖而持有扣案甲基安非他命，自難逕因被告丁○○拒絕透露所持有甲基
    安非他命之來源或其持有該等毒品之目的，而認其具有販賣毒品之意圖，應予說
    明。
肆、被告丙○○被訴轉讓第一級毒品海洛因部分：
一、訊據被告丙○○固承認為警查獲之日交付海洛因予證人甲○○施用，然矢口否認
    有轉讓海洛因與甲○○之犯行，辯稱：是與甲○○合資購買海洛因，並非無償轉
    讓海洛因給甲○○云云。然查：被告丙○○確實於九十一年二月二十五日下午三
    時許轉讓少許海洛因供甲○○施用之事實，業據被告丙○○於偵查中供陳無訛，
    核與證人甲○○於警詢中證稱：「警方查獲沾有血跡注射針筒是我本日中午在丙○○住處所施用，注射之海洛因是丙○○免費提供」之語；於偵查中證稱：「當
    天中午一點左右，他請我試用施打看看毒品好壞」等語相符。而甲○○為警查獲
    後所採尿液送驗結果確呈嗎啡陽性反應，亦有高雄市立凱旋醫院九十一年三月十
    五日編號高市凱醫檢字第三八五號煙毒尿液檢驗成績書附卷足參。
二、至被告丙○○嗣後翻異前詞改稱案發之日係與證人甲○○合資請被告丁○○代為
    購買海洛因，而證人甲○○亦附和被告丙○○之說詞，證稱案發之日係與被告丙○○合資購買海洛因云云，然而：被告丙○○對於與甲○○合資購買海洛因時自
    己出資之金額為何，先於偵查中稱自己出資八千元，甲○○出資二千元；繼之於
    本院審理時證稱自己出資六千元，甲○○出資四千元（見偵查卷第五十二頁背面
    及本院九十三年六月二十九日筆錄），其先後關於自己出資之金額供述不一，前
    開所言是否足採已非無疑，再審諸其前開所言，亦與證人甲○○於本院審理時所
    稱伊出資三千元，被告丙○○出資七千元之詞相左，而其二人關於案發之日用以
    購買海洛因之一萬元互指係對方交付予被告丁○○，亦有不符。被告丙○○及證
    人甲○○於本院審理中所言既均有瑕疵可指，自應以其等於偵查及警詢中所言為
    可採，是被告丙○○於前揭時、地轉讓海洛因與證人甲○○之事實，堪予認定。
伍、至證人戊○○於審理中雖表示曾經透過綽號「玉生」之不詳姓名、年籍男子向被
    告丁○○購買海洛因等語，惟因其自警詢及偵查中均未提及有「玉生」之人，且
    無法提供「玉生」之個人資料供本院查證其前開所言之真實性為何，從而，單以
    證人戊○○此一部份之證詞，尚不足為被告丁○○販賣海洛因事實之認定，附此
    說明。
乙、論罪科刑部分：
壹、核被告丁○○：(一)、販賣海洛因與證人戊○○之所為，係犯毒品危害防制條例第
    四條第一項之販賣第一級毒品海洛因罪。被告丁○○販賣第一級毒品海洛因之前
    持有第一級毒品海洛因之低度行為，為販賣第一級毒品海洛因之高度行為所吸收
    ，不另論罪。又被告先後多次販賣海洛因之行為，均時間密接，所犯罪名相同，
    顯係基於概括犯意反覆為之，應依連續犯規定，以一罪論，並依法加重其刑，惟
    因死刑、無期徒刑不得加重，僅就有期徒刑部分加重其刑。(二)、又幫助被告丙○○購買第一級毒品海洛因之所為，係犯毒品危害防制條例第十條第一項、刑法第
    三十條第一項之幫助施用第一級毒品罪，公訴意旨認被告丁○○此部分所為係犯
    販賣海洛因之犯行，即有未洽，惟此部分起訴之社會基本事實相同，而無礙於事
    實之同一性，爰依法變更起訴法條。(三)、再甲基安非他命為毒品危害防制條例第
    二條第二項第二款規定之第二級毒品。被告丁○○行為後，毒品危害防制條例業
    於九十二年七月九日修正公布，九十三年一月九日生效，其中第十一條第四項增
    列持有毒品達一定數量加重其刑至二分之一之規定，並授權行政院規定一定數量
    之標準，另依據行政院所訂轉讓持有毒品加重其刑之數量標準，持有第二級毒品
    達淨重十公克以上者，加重其刑至二分之一。此為法定刑之加重。本件被告丁○○持有第二級毒品之數量若逾前開規定標準，依新修正之毒品危害防制條例第十
    一條第四項規定，應加重其刑至二分之一，然修正前之毒品危害防制條例並無是
    項規定，依刑法第二條第一項但書規定，新舊法比較結果，以修正前之規定有利
    於行為人，自應適用修正前之規定處斷。故被告丁○○持有第二級毒品甲基安非
    他命之所為，係犯毒品危害防制條例第十一條第二項持有第二級毒品罪，公訴人
    認被告丁○○此部分所為係犯意圖販賣而持有第二級毒品罪，容有未洽（理由業
    如前述），惟因起訴之社會基本事實相同，而無礙於事實之同一性，爰依法變更
    起訴法條。核被告丙○○將海洛因無償讓與甲○○之所為，則係犯毒品危害防制
    條例第八條第一項轉讓第一級毒品罪。被告丙○○持有第一級毒品之低度行為為
    轉讓之高度行為所吸收，不另論罪。被告丙○○行為後，毒品危害防制條例業於
    九十二年七月九日修正公布，九十三年一月九日生效，惟修正前後毒品危害防制
    條例第八條第一項之構成要件及法定本刑均無變更，是就被告丙○○轉讓第一級
    毒品之犯行自毋庸比較新舊法而為適用，附此敘明。又被告丁○○所犯前開三罪
    ，犯意各別，行為互殊，應予分論併罰。且其前於八十六年間，因違反槍砲彈藥
    刀械管制條例案件，經台灣屏東地方法院判決處有期徒刑三年，經上訴於台灣高
    等法院高雄分院後，撤回上訴確定，至八十九年七月一日執行完畢之事實，有卷
    附台灣高等法院被告全國前案紀錄表可參，其於前案有期徒刑執行完畢後五年內
    再犯前開有期徒刑以上之罪，為累犯，所犯三罪均應依刑法第四十七條之規定，
    依法就法定本刑有期徒刑部分，加重其刑，所犯連續販賣第一級毒品罪部份並應
    依法遞加之。又被告丁○○因一時糊塗致罹重典，其販賣海洛因之所得不多，情
    輕法重，雖宣告法定最低本刑之無期徒刑，猶嫌過重，殊堪憫恕，爰依刑法第五
    十九條之規定，減輕其刑，並依法先加後減之。再者，被告丁○○幫助施用第一
    級毒品部分之犯行，係其本於幫助之意思而實施施用第一級毒品構成要件以外之
    行為，為刑法第三十條第一項之幫助犯，應依同條第二項規定減輕其刑，並依法
    先加後減。且按施用毒品者，因具有「病患性犯人」之特質，為戒除其身癮及心
    癮，是毒品危害防制條例對施用毒品者之處置，原則上改為施以勒戒及強制戒治
    之處分，並於第二十條第一項、第二項規定，施用毒品者，檢察官應先將被告送
    勒戒處所觀察、勒戒，其期間不得逾一個月；經觀察、勒戒後，無繼續施用毒品
    傾向者，應由檢察官為不起訴處分；然被告丁○○係幫助被告丙○○犯施用毒品
    之罪，為幫助犯，因犯幫助施用毒品罪之人，並非「病患性病人」，依該條例之
    立法目的及該犯行之性質以觀，並不適於觀察、勒戒，是就其幫助之犯行，自無
    從適用該條例觀察、勒戒之規定，且被告丁○○所犯前揭幫助他人施用毒品之犯
    行，與其本身所犯之施用毒品行為間，行為殊異、犯意各別，顯無裁判上一罪之
    關係可言，亦附此敘明。
貳、爰審酌被告丁○○當知施用毒品害人匪淺，竟為圖一己之利而販賣海洛因予他人
    並幫助他人施用海洛因，於他人身、心之危害甚鉅，且其犯後飾詞卸責，犯後態
    度不佳，及其販賣海洛因之次數為二十至三十次，所得為十萬元，而其非法持有
    附表編號五所示之甲基安非他命多達七十餘公克等一切情狀，各量處如主文第一
    項所示之刑，並定其應執行之刑。又依被告丁○○所犯販賣第一級毒品罪之性質
    ，本院認有褫奪公權之必要，依刑法第三十七條第二項規定，併宣告褫奪公權三
    年。並審酌被告丙○○明知施用毒品有害身、心健康，猶轉讓海洛因供甲○○施
    用，其所為確有不是之處，然念其係因與甲○○為舊識，因見周某為戒絕毒癮所
    苦，始為前開犯行等一切情狀，量處如主文第二項所示之刑，以示警懲。
參、扣案如附表編號二至四所示之分裝杓一支、電子秤一個、夾鏈袋七個係被告丁○○販賣海洛因所用之物，本應依毒品危害防制條例第十九條第一項之規定宣告沒
    收，惟因該等物品送驗結果均含有海洛因殘渣，業如前述，而海洛因殘渣所附著
    之物體客觀上難與其所含海洛因殘渣析離，應視為毒品，一併依毒品危害防制條
    例第十八條第一項前段之規定沒收銷燬之。扣案如附表編號五所示之甲基安非他
    命為二級毒品，亦應依毒品危害防制條例第十八條第一項前段之規定沒收銷燬之
    。至扣案如附表編號一所示海洛因二包，係案發之日與被告丙○○一同購入以供
    自己施用所用，與被告丁○○販賣及幫助施用海洛因、持有甲基安非他命之犯行
    無涉，應於被告丁○○施用毒品之案件中為處理，不得在此宣告沒收。又被告丙○○請被告丁○○代為購得之海洛因轉讓予甲○○之部分，既經周某施用耗盡，
    無庸宣告沒收，而剩餘如附表編號六所示之海洛因一包係第一級毒品與附表編號
    七至十所示供被告丙○○施用毒品犯罪之用或供其犯罪預備之物，均與被告轉讓
    海洛因之犯行無關，應於被告丙○○所涉施用毒品案件中為處理，故不在此宣告
    沒收。此外，被告丁○○販賣海洛因所得之財物十萬元，雖未扣案，仍應依毒品
    危害防制條例第十九條第一項之規定沒收，如一部不能沒收時，應以其財產抵償
    之。
據上論斷，應依刑事訴訟法第三百條、第二百九十九條第一項前段，毒品危害防制條
例第四條第一項、第十條第一項、第十一條第二項、第八條第一項、第十八條第一項
前段、第十九條第一項，刑法第五十六條、第二條第一項但書、第十一條、第三十條
、第四十七條、第五十九條、第三十七條第二項、第五十條第五款、第九款，判決如
主文。
本案經檢察官己○○到庭執行職務
中      華      民      國      九十三      年      九    月      七    日
                                      臺灣高雄地方法院刑事第十庭
                                          審判長    法  官    李璧君
                                                    法  官    吳志豪
                                                    法  官    卓立婷
右正本證明與原本無異。
如不服本判決，應於判決送達後十日內，向本院提出上訴狀。
                                                    書記官    李春慧
中      華      民      國      九十三      年      十    月    二十七  日
附表：
┌───┬──────┬────────┬─────────────────┐
│      │扣案物      │ 查獲時、地     │ 鑑驗結果                         │
├───┼──────┼────────┼─────────────────┤
│一    │白色粉末二包│91年2月25日下午6│海洛因（驗餘合計淨重2.47公克）：法│
│      │            │時許，在高雄市九│務部調查局編號調科壹字第220013172 │
│      │            │如四路1267巷5號 │號鑑定通知書                      │
│      │            │查獲            │    │
├───┼──────┼────────┼─────────────────┤
│二    │分裝杓一支  │同右            │含海洛因殘渣：高雄醫學大學附設中和│
│      │            │                │紀念醫院編號9203-31號檢驗報告     │
├───┼──────┼────────┼─────────────────┤
│三    │電子磅秤一個│同右            │含海洛因殘渣：高雄醫學大學附設中和│
│      │            │                │紀念醫院編號9203-32號檢驗報告     │
│      │            │                │                                  │
├───┼──────┼────────┼─────────────────┤
│四    │夾鏈袋七個  │同右            │含海洛因殘渣：高雄醫學大學附設中和│
│      │            │                │紀念醫院編號9301-22號檢驗報告     │
├───┼──────┼────────┼─────────────────┤
│五    │透明晶體一包│同右            │甲基安非他命（驗後毛重76.7公克）：│
│      │            │                │高雄醫學大學附設中和紀念醫院編號93│
│      │            │                │01-20號檢驗報告                   │
├───┼──────┼────────┼─────────────────┤
│六    │白色粉末一包│9191年2月25日晚 │海洛因（驗餘淨重1.86公克）：法務部│
│      │            │間7時30分許，在 │調查局編號調科壹字第220013173號鑑 │
│      │            │高雄市○○○路12│定通知書                          │
│      │            │35號查獲        │                                  │
├───┼──────┼────────┼─────────────────┤
│七    │注射針筒四支│同右            │無海洛因或安非他命類反應：高雄醫學│
│      │            │                │大學附設中和紀念醫院編號9203-34號 │
│      │            │                │檢驗報告                          │
├───┼──────┼────────┼─────────────────┤
│八    │吸管二支    │同右            │含海洛因殘渣：高雄醫學大學附設中和│
│      │            ││紀念醫院編號9203-36號檢驗報告     │
├───┼──────┼────────┼─────────────────┤
│九    │夾鏈袋七十個│                │無海洛因或甲基安非他命反應：高雄醫│
│      │            │                │學大學附設中和紀念醫院編號9301-21 │
│      │            │                │號檢驗報告                        │
├───┼──────┼────────┼─────────────────┤
│十    │吸食器一個  │同右            │含甲基安非他命殘渣：高雄醫學大學附│
│      │            │                │設中和紀念醫院編號9203-35號檢驗報 │
│      │            │                │告                                │
└───┴──────┴────────┴─────────────────┘
附錄本件論罪法條全文：
毒品危害防制條例第四條
製造、運輸、販賣第一級毒品者，處死刑或無期徒刑；處無期徒刑者，得
併科新臺幣一千萬元以下罰金。
製造、運輸、販賣第二級毒品者，處無期徒刑或七年以上有期徒刑，得併
科新臺幣七百萬元以下罰金。
製造、運輸、販賣第三級毒品者，處五年以上有期徒刑，得併科新臺幣五
百萬元以下罰金。
製造、運輸、販賣第四級毒品者，處三年以上十年以下有期徒刑，得併科
新臺幣三百萬元以下罰金。
製造、運輸、販賣專供製造或施用毒品之器具者，處一年以上七年以下有
期徒刑，得併科新臺幣一百萬元以下罰金。
前五項之未遂犯罰之。
毒品危害防制條例第八條
轉讓第一級毒品者，處一年以上七年以下有期徒刑，得併科新臺幣一百萬
元以下罰金。
轉讓第二級毒品者，處六月以上五年以下有期徒刑，得併科新臺幣七十萬
元以下罰金。
轉讓第三級毒品者，處三年以下有期徒刑，得併科新臺幣三十萬元以下罰
金。
轉讓第四級毒品者，處一年以下有期徒刑，得併科新臺幣十萬元以下罰金
。
前四項之未遂犯罰之。
轉讓毒品達一定數量者，加重其刑至二分之一，其標準由行政院定之。
毒品危害防制條例第十條
施用第一級毒品者，處六月以上五年以下有期徒刑。
施用第二級毒品者，處三年以下有期徒刑。
毒品危害防制條例第十一條
持有第一級毒品者，處三年以下有期徒刑、拘役或新臺幣五萬元以下罰金
。
持有第二級毒品者，處二年以下有期徒刑、拘役或新臺幣三萬元以下罰金
。
持有專供製造或施用第一、二級毒品之器具者，處一年以下有期徒刑、拘
役或新臺幣一萬元以下罰金。
持有毒品達一定數量者，加重其刑至二分之一，其標準由行政院定之。
